臺灣桃園地方法院刑事判決
                                     111年度金訴字第39號
公  訴  人  臺灣桃園地方檢察署檢察官
被      告  陳怡潔


選任辯護人  林清漢律師
            陳懿宏律師
            林勵律師
上列被告因違反洗錢防制法等案件，經檢察官提起公訴（110年
度偵字第22461、23756號）及移送併案審理（111年度偵字第513
4號），本院判決如下：
    主  文
陳怡潔幫助犯洗錢防制法第十四條第一項之洗錢罪，處有期徒刑
參月，併科罰金新臺幣壹萬元，罰金如易服勞役，以新臺幣壹仟
元折算壹日。緩刑參年，並應依附件所示和解筆錄所載內容支付
損害賠償。
    犯罪事實
一、陳怡潔知悉依社會生活通常經驗，金融帳戶係個人理財之重
    要工具，為個人信用之表徵，且在金融機構申請開立金融帳
    戶並無特殊限制，一般人無故收集取得他人金融帳戶使用之
    行徑常與財產犯罪之需要密切相關，可預見將金融帳戶提供
    他人使用，可能幫助他人作為遂行詐欺取財犯罪及掩飾、隱
    匿犯罪所得財物或財產上利益之工具，仍基於縱他人將其所
    提供之金融帳戶用以從事詐欺取財犯罪及洗錢之用，亦不違
    背其本意之幫助詐欺取財、幫助洗錢之不確定故意，於民國
    110年3月10日前某日，在不詳地點，將其所申設之合作金庫
    商業銀行（下稱合庫銀行）帳號0000000000000號帳戶及聯
    邦商業銀行（下稱聯邦銀行）帳號000000000000號帳戶之存
    摺及金融卡，交付真實姓名、年籍不詳之友人，並告知上開
    帳戶之密碼。嗣該友人與其所屬詐欺集團之其他成員取得上
    開帳戶後，即意圖為自己不法之所有，基於詐欺取財及洗錢
    之犯意聯絡，分別於如附表所示之詐欺時間，以如附表所示
    之方式，向如附表所示之人施以詐術，致其等陷於錯誤，於
    如附表所示之匯款（交易）時間，將如附表所示之金額匯入
    上開合庫銀行帳戶、聯邦銀行帳戶，並旋以現金提領完畢，
    以此方式製造金流斷點，使警方無從追查，而掩飾詐欺取財
    不法犯罪所得去向。
二、案經郭權寬、林上宸、陳澤郎訴由桃園市政府警察局楊梅分
    局、雲林縣政府警察局斗六分局報告臺灣桃園地方檢察署檢
    察官偵查起訴及陽興華訴由臺南市政府警察局第三分局報告
    臺灣桃園地方檢察署檢察官偵查後移送併案審理。
    理  由
壹、證據能力之說明：
　　本判決所引用被告以外之人於審判外之陳述，檢察官、被告
    陳怡潔及辯護人於本院準備程序中均表示同意作為證據（見
    本院金訴卷第81頁），且迄至言詞辯論終結前均未聲明異議
    ，本院審酌上開證據資料作成時之情況，並無違法不當或證
    明力明顯過低之瑕疵，亦認以之作為證據應屬適當，依刑事
    訴訟法第159條之5規定，認前揭證據資料均有證據能力。至
    本案認定事實所引用之非供述證據，並無證據證明係公務員
    違背法定程序所取得，依刑事訴訟法第158條之4反面解釋，
    當有證據能力，復經本院審理時，提示並告以要旨，使當事
    人充分表示意見，自得為證據使用。
貳、實體部分：
一、認定犯罪事實所憑之證據及理由：
　　上開犯罪事實，業據被告於本院審理中坦承不諱（見本院金
    訴卷第184至185頁），核與證人即告訴人郭權寬、林上宸、
    陳澤郎及陽興華、證人即被害人邱美玲及王景平於警詢時證
    述之情節大致相符（見偵22461卷第31至32頁、第41至45頁
    、第59至60頁 、第73至74頁、偵23756卷第59至61頁、偵51
    34卷第13至14頁），且有內政部警政署反詐騙諮詢專線紀錄
    表、新竹市政府警察局第一分局西門派出所、新竹縣政府警
    察局竹北分局三民派出所、臺北市政府警察局士林分局山仔
    后派出所、新北市政府警察局樹林分局三多派出所受理詐騙
    帳戶通報警示簡便格式表、金融機構聯防機制通報單、自動
    櫃員機交易明細、匯款申請單、存摺封面及內頁影本、林上
    宸與詐欺集團成員之手機通話紀錄擷圖、合庫銀行壢新分行
    111年3月8日合金壢新字第1110000592號函暨所附帳戶新開
    戶建檔登錄單及歷史交易明細查詢結果、聯邦銀行111年3月
    1日聯業管（集）字第1111009272號函暨所附交易明細、帳
    戶基本資料及存戶事故查詢單在卷可稽（見偵22461卷第33
    至39頁、第47至55頁、第61至67頁、第71頁、第75至77頁、
    第79至81頁、第83至89頁、偵23756卷第23至29頁、第57頁
    、第63至71頁、偵5134卷第15至19頁、第23至26頁、本院金
    訴卷第23至31頁、第33至39頁），足認被告上開任意性自白
    與事實相符，堪予採信。從而，本案事證已臻明確，被告犯
    行洵堪認定，應依法論科。
二、論罪科刑：
㈠罪名：
⒈按刑法上之幫助犯，係對於犯罪與正犯有共同之認識，而以幫
  助之意思，對於正犯資以助力，而未參與實施犯罪之行為者而
  言（最高法院73年度台上字第2898號、75年度台上字第1509號
  、88年度台上字第1270號判決意旨參照）。是以，如以幫助他
  人犯罪之意思而參與犯罪構成要件以外之行為者，即屬幫助犯
  ，而非共同正犯。又所謂以幫助他人犯罪之意思而參與者，指
  其參與之原因，僅在助成他人犯罪之實現而言；所謂參與犯罪
  構成要件以外之行為者，係指其所參與者非直接構成某種犯罪
  事實之內容，而僅係助成其犯罪事實實現之行為而言（最高法
  院78年度台上字第411號判決意旨參照）。
⒉查本件被告提供其所有之前揭合庫銀行、聯邦銀行帳戶之存摺
  、金融卡及密碼予真實姓名、年籍不詳之友人及詐欺集團成員
  ，使詐欺犯罪者得以持之向如附表所示之告訴人郭權寬、林上
  宸、陳澤郎及陽興華、被害人邱美玲及王景平施以詐術，致郭
  權寬等6人陷於錯誤，分別匯款至前揭合庫銀行、聯邦銀行帳
  戶內，再由該集團其他成員提領，以遂行詐欺取財及洗錢之犯
  行，核係對他人之前開犯罪行為資以助力，而參與犯罪構成要
  件以外之行為，復無其他證據證明被告係以正犯犯意參與本案
  犯罪，參諸前揭說明，自應論以幫助犯。
⒊是核被告所為，係犯刑法第30條第1項前段、第339條第1項、洗
  錢防制法第14條第1項之幫助詐欺取財罪及幫助洗錢罪。
㈡罪數關係：
　被告以一次提供上開合庫銀行帳戶、聯邦銀行帳戶之行為，幫
  助詐欺集團成員向如附表所示之郭權寬等6人詐取財物，侵害
  不同財產法益，而同時犯6次幫助詐欺取財罪，並以同一提供
  帳戶之行為，同時觸犯上開幫助詐欺取財罪及幫助洗錢罪，為
  想像競合犯，應依刑法第55條之規定，從一重處斷，論以一幫
  助洗錢罪。
㈢刑之減輕：
⒈被告以幫助他人犯罪之意思而參與犯罪構成要件以外之行為，
  為幫助犯，爰依刑法第30條第2項之規定，按正犯之刑減輕之
  。
⒉另按犯洗錢防制法第14條、第15條之罪，在偵查或審判中自白
  者，減輕其刑，洗錢防制法第16條第2項規定甚明。查被告於
  本院審理中就幫助洗錢犯行已坦認不諱（見本院金訴卷第184
  至185頁），爰依上開規定減輕其刑，並依刑法第70條之規定
  遞減之。
㈣量刑部分：
  爰以行為人之責任為基礎，審酌被告任將其帳戶提供與真實姓
  名、年籍不詳之人，以此方式幫助他人從事詐欺取財及洗錢之
  犯行，非但助長社會詐欺財產犯罪之風氣，更使詐欺集團得以
  隱匿真實身分及詐欺犯罪所得之去向，以阻礙、逃避司法機關
  之追查，增加被害人尋求救濟及犯罪偵查之困難，嚴重危害交
  易秩序與社會治安，法治觀念顯有偏差，誠值非難。惟念及被
  告於本院審理中終能坦承犯行之態度，暨考量被告雖因陽興華
  未到庭而未能實際賠償其損害或獲取其原諒，然其已以如附件
  所示之和解筆錄內容，與到庭之郭權寬、林上宸、陳澤郎、邱
  美玲及王景平等5人成立和解，其等亦當庭陳明同意不追究被
  告本件之行為，並願給予被告緩刑之機會，且被告迄今已依約
  履行對郭權寬、林上宸之第1期給付等節，有和解筆錄、本院
  審判筆錄及公務電話紀錄表足考（見本院金訴卷第186至187頁
  、第188-1至188-3頁）；再兼衡被告於本院審理中自陳所受教
  育程度為國中畢業，從事美髮業，家庭經濟狀況勉持，須獨自
  扶養9歲之子女1名（見本院金訴卷第186頁）等一切情狀，量
  處如主文所示之刑，併諭知罰金易服勞役之折算標準。
三、緩刑：
㈠另查，被告前無任何前案紀錄，未曾因故意犯罪受有期徒刑以
  上刑之宣告，有卷附臺灣高等法院被告前案紀錄表可憑；考量
  被告犯後坦承犯行，並已與郭權寬、林上宸、陳澤郎、邱美玲
  及王景平等5人達成和解，業如上述，堪認被告確已竭力修復
  因其犯罪而生之損害，雖因一時失慮，致罹刑典，然經此偵審
  程序及上開罪刑宣告，當已知所警惕，信無再犯之虞。是本院
  認被告所宣告之刑以暫不執行為適當，爰依刑法第74條第1項
  第1款之規定，宣告緩刑3年，以啟自新。
㈡又為免被告於緩刑宣告後未能依約履行，爰依刑法第74條第2項
  第3款規定，命被告應依如附件所示之和解筆錄內容支付郭權
  寬、林上宸、陳澤郎、邱美玲及王景平等5人損害賠償，以保
  障其等之權益。倘被告未遵循前揭應行負擔之事項情節重大，
  足認原宣告之緩刑難收其預期效果，而有執行刑罰之必要者，
  依刑事訴訟法第476條及刑法第75條之1第1項第4款之規定，檢
  察官得向本院聲請撤銷上開緩刑之宣告，併予敘明。
四、沒收之說明：
㈠按供犯罪所用、犯罪預備之物或犯罪所生之物，屬於犯罪行為
  人者，得沒收之；於全部或一部不能沒收或不宜執行沒收時，
  追徵其價額，刑法第38條第2項前段、第4項分別定有明文。又
  宣告刑法第38條、第38條之1之沒收或追徵，有過苛之虞、欠
  缺刑法上之重要性、犯罪所得價值低微，或為維持受宣告人生
  活條件之必要者，得不宣告沒收或酌減之，刑法第38條之2第2
  項亦有明定。
㈡查被告將其上開合庫銀行帳戶、聯邦銀行帳戶之存摺及金融卡
  交付詐欺犯罪者，助其遂行詐欺取財及洗錢犯行，業經本院認
  定如前，是該存摺、金融卡屬被告所有且供其本案犯罪所用之
  物，當為無疑。惟前揭物品既未扣案，且衡諸該等物品單獨存
  在不具刑法上之非難性，倘予沒收或追徵，除另使刑事執行程
  序開啟之外，對於被告犯罪行為之不法、罪責評價並無影響，
  復不妨被告刑度之評價，對於沒收制度所欲達成或附隨之社會
  防衛目的亦無任何助益，欠缺刑法上之重要性，而無沒收或追
  徵之必要，爰依刑法第38條之2第2項規定，不予宣告沒收。
㈢至被告所提供之前開帳戶遭詐欺集團成員使用於詐取款項及隱
  匿其去向等情，固如上述，然被告並未因本件幫助犯行實際取
  得對價乙節，同據被告陳明在卷（見本院金訴卷第185頁），
  卷內復無任何積極證據足證被告就此有獲取任何報酬或其他不
  法利得，自無庸就犯罪所得宣告沒收、追徵。另按幫助犯僅係
  對於犯罪構成要件以外行為為加工，並無共同犯罪之意思，並
  不適用責任共同原則，對於正犯所有供犯罪所用之物或犯罪所
  得之物，亦不得為沒收之諭知。查本件被告係屬幫助犯，已如
  前論，則被告就詐欺取財、洗錢正犯之犯罪所得，自亦無從併
  為沒收或追徵之諭知，亦不生依洗錢防制法第18條第1項前段
  沒收財物或財產上利益之問題，附此敘明。
據上論斷，依刑事訴訟法第299條第1項前段，洗錢防制法第14條
第1項、第16條第2項，刑法第11條、第30條第1項前段、第2項、
第339條第1項、第55條、第42條第3項前段、第74條第1項第1款
、第2項第3款，刑法施行法第1條之1第1項，判決如主文。
本案經檢察官洪榮甫提起公訴，檢察官楊挺宏移送併案審理，檢
察官李孟亭、林鈺瀅到庭執行職務。
中　　華　　民　　國　　111 　年　　6 　　月　　29　　日
                  刑事第十五庭　審判長法　官　林龍輝
                                      法  官  林岷奭
                                      法  官  郭于嘉
以上正本證明與原本無異。
如不服本判決應於收受判決後20日內向本院提出上訴書狀，並應
敘述具體理由。其未敘述上訴理由者，應於上訴期間屆滿後20日
內向本院補提理由書(均須按他造當事人之人數附繕本)「切勿逕
送上級法院」。 
        　　　　　　　　　　　　　　　書記官　蔡得憲　　
中　　華　　民　　國　　111 　年　　6 　　月　　29　　日
附錄本案論罪科刑法條全文：
中華民國刑法第339條
（普通詐欺罪）
意圖為自己或第三人不法之所有，以詐術使人將本人或第三人之
物交付者，處5年以下有期徒刑、拘役或科或併科50萬元以下罰
金。
以前項方法得財產上不法之利益或使第三人得之者，亦同。
前二項之未遂犯罰之。
洗錢防制法第14條
有第二條各款所列洗錢行為者，處7年以下有期徒刑，併科新臺
幣5百萬元以下罰金。
前項之未遂犯罰之。
前二項情形，不得科以超過其特定犯罪所定最重本刑之刑。
附表：
編號 被害人 詐欺時間（民國） 詐欺手法 匯款（交易）時間（民國） 匯款金額 （新臺幣） 匯入帳戶 １ 邱美玲  110年3月11日某時許 致電邱美玲，佯為某電商業者客服人員，稱邱美玲之帳戶因業務員操作疏失，將遭重複扣款20次，須依指示操作解除設定云云，致邱美玲陷於錯誤而匯款。 110年3月11日下午5時59分許 1萬8,284元 陳怡潔所有之合作金庫商業銀行帳號0000000000000號帳戶     110年3月11日晚間6時3分許 1萬3,714元      110年3月11日晚間6時6分許 6,737元      110年3月11日晚間6時9分許 1,732元  ２ 郭權寬（告訴人） 110年3月11日下午5時39分許 致電郭權寬，佯為某廠商員工及台新銀行客服人員，稱郭權寬誤簽購物單據，須依指示操作取消扣款云云，致郭權寬陷於錯誤而匯款。 110年3月11日晚間6時31分許 9,999元 陳怡潔所有之合作金庫商業銀行帳號0000000000000號帳戶 ３ 林上宸（告訴人） 110年3月11日晚間6時許 致電林上宸，佯為金石堂客服人員，稱其帳戶誤遭設定為批發商，須依指示解除設定云云，致林上宸陷於錯誤而匯款。 110年3月11日晚間6時44分 2萬9,985元（另有手續費15元） 陳怡潔所有之合作金庫商業銀行帳號0000000000000號帳戶 ４ 陳澤郎（告訴人） 110年3月10日中午12時許 以通訊軟體LINE聯繫陳澤郎，佯為其姪，稱因積欠他人債務急需用錢云云，致陳澤郎陷於錯誤而匯款。 110年3月10日下午1時1分許 10萬元 陳怡潔所有之聯邦商業銀行帳號000000000000帳戶     110年3月10日下午1時57分許 10萬元  ５ 王景平 110年3月11日某時 致電王景平，佯為某發熱衣電商業者客服人員，稱王景平因網路購物設定錯誤，須依指示操作解除設定云云，致王景平陷於錯誤而匯款。 110年3月10日下午5時17分許 4萬9,986元 陳怡潔所有之合作金庫商業銀行帳號0000000000000號帳戶     110年3月10日下午5時19分許 2萬2,123元 陳怡潔所有之合作金庫商業銀行帳號0000000000000號帳戶 ６ 陽興華（告訴人） 110年3月12日上午10時許 致電陽興華，佯為中華電信人員，稱陽興華有電話費未繳須報案確認，再以「陳建國隊長」身分，對陽興華詐稱其資料外洩，須依指示配合查證云云，致陽興華陷於錯誤而提供其郵局網路銀行之帳號及密碼。 110年3月12日下午2時4分許 4萬9,997元 陳怡潔所有之聯邦商業銀行帳號000000000000帳戶     110年3月12日下午2時6分許 4萬9,998元 陳怡潔所有之聯邦商業銀行帳號000000000000帳戶 
附件：和解筆錄